【裁判字號】    98,上訴,2688
【裁判日期】    990811
【裁判案由】    偽造有價證券等
【裁判全文】
臺灣高等法院刑事判決                98年度上訴字第2688號
上  訴  人
即  被  告  壬○○
公設辯護人  戊○○
上  訴  人
即  被  告  辛○○
義務辯護人  張金盛  律師
上列上訴人因偽造有價證券等案件，不服臺灣桃園地方法院97年
度訴字第791號，中華民國98年5月5日第一審判決（起訴案號：
臺灣桃園地方法院檢察署97年度偵字第1291號），提起上訴，本
院判決如下：
    主  文
上訴駁回。
    事  實
一、辛○○曾有詐欺、妨害自由及違反動產擔保交易法等案件前
    科，復因偽造文書案件，經臺灣臺中地方法院以93年度易緝
    字第430號判處有期徒刑6月確定，並於民國93年9月24日易
    科罰金執行完畢。又壬○○（綽號阿龍）經由友人介紹而結
    識辛○○（綽號阿力或阿政），其因曾任職址設桃園縣桃園
    市○○路39之15號諺芳實業有限公司（以下簡稱諺芳公司）
    之員工長達4年餘，熟知該公司內部環境及監視器相關位置
    ，遂與辛○○共同意圖為自己不法所有之犯意，先於95年8
    月初某日，壬○○先帶同辛○○前往諺芳公司周遭勘查該公
    司附近地形及指出辦公室、監視器位置後，隨於同年月13日
    凌晨2時許，辛○○依壬○○所告知路徑進入無人居住之諺
    芳公司建築物內，並先前往貴賓室關閉監視器電源，竊取諺
    芳公司所申請玉山銀行帳號0000000000000號活期存款存摺
    、代收憑摺各1本、兆豐國際商業銀行桃園分行帳號0000000
    0000號活期存款存摺、代收憑摺各1本、兆豐國際商業銀行
    桃園分行帳號00000000000號外幣存款存摺1本、兆豐國際商
    業銀行中壢分行帳號00000000000號活期存款存摺1本、兆豐
    國際商業銀行桃園分行帳號00000000000號支票本（票號自
    AY0000000號至AY0000000號，共計1百張）1本、諺芳公司活
    期存款大章3枚及張碧珠印章1枚等物後離開該公司。辛○○
    並另基於偽造印章之犯意，明知其未得諺芳公司負責人丁○○之同意或授權，仍於同年9月間某日，前往某不詳刻印店
    ，利用該刻印店不知情之店員，偽刻諺芳公司負責人「丁○○」名義之印章，並於同年9月上旬某日，前往壬○○址設
    臺中市○○區○○街4段307號14之8號住處，將其前往諺芳
    公司所竊取之上開銀行存摺、代收憑摺、支票本、諺芳公司
    大章及張碧珠印章等物，連同其所偽刻之丁○○印章及所另
    外購買之支票日期章1枚、支票金額數字章15枚（即壹、貳
    、、肆、伍、陸、柒、捌、玖、拾、佰、仟、萬、圓、整
    等15個國字印章）全數交付予壬○○保管，並告知將來有所
    用途（此部分壬○○所涉竊盜部分及辛○○所涉竊盜、偽造
    印章部分，均先後由原審以96年度訴字第1791號判決及本院
    以97年度上訴字第4338號判決均認定有罪，且由本院以上開
    判決分別將上開竊盜、偽造印章部分與該案所涉其他犯罪科
    刑部分，經分別定壬○○、辛○○應執行有期徒刑13年、14
    年在案）。
二、壬○○、辛○○為將所竊取上開諺芳公司名義之兆豐商銀桃
    園分行支票變現花用，竟基於意圖為自己不法所有及供行使
    之用而偽造有價證券並持之行使之犯意聯絡，在未經取得諺
    芳公司同意或授權使用上開支票下，辛○○因知悉友人丙○○平日有使用票據之習慣，遂於95年9月2日前某日，以電話
    聯絡丙○○，並假稱：其有信用良好之公司支票欲持之調度
    現金使用，丙○○因己身亦有使用支票之需求，是兩人旋相
    約時間、地點商議使用支票之相關細節。復於95年9月2日上
    午某時，壬○○在所竊得之如附表所示支票發票人簽章欄內
    ，先盜蓋所竊取之諺芳公司大章及偽刻之丁○○名義印章各
    1枚印文，旋持上開支票與辛○○共同前往高雄市○○○○
    道附近之麥當勞速食店內，由辛○○介紹壬○○予依約前來
    之丙○○及其夫庚○○認識後，隨由壬○○向丙○○、庚○○訛稱：諺芳公司係其姊夫所經營，現即將結束營業，由伊
    代為處理該公司支票等語後，即取出如附表所示支票及諺芳
    公司大章、偽刻之丁○○名義印章等物，再全數交予丙○○
    、庚○○核對、確認。丙○○、庚○○因而陷於錯誤，誤壬○○所持上開發票人為諺芳公司名義之支票來源合法，嗣庚○○發現上開支票上有「禁止背書轉讓」文字之記載將影響
    支票之流通性，壬○○遂同意蓋用諺芳公司大小印章表示刪
    除該段文字之記載，壬○○與不知情之庚○○即在如附表編
    號1至3支票正面右下角「禁止背書轉讓」處，均盜蓋諺芳公
    司大章及偽刻之丁○○名義印章各1枚印文後，再由不知情
    之丙○○、庚○○自行填載如附表編號1至3所示支票之票面
    金額、發票日等記載（詳細支票票面金額、發票日及所填載
    之人均如附表所載），而完成偽造如附表所示之支票，壬○○遂將上開偽造支票3紙交付予丙○○而行使之，庚○○並
    當場交付新臺幣（下同）2萬餘元予丙○○轉交辛○○收受
    後，壬○○、辛○○即離開該處並朋分花用所得金錢。嗣因
    丙○○在如附表編號1所示支票背面背書，而庚○○則在如
    附表編號2、3所示支票背面背書後，分別持向如附表編號1
    至3所示行使對象用以清償所積欠債務後（詳細持票人及行
    使對象均如附表所載），經如附表1至3所示之行使對象屆期
    提示所持有之各紙支票，因丁○○已掛失止付上開支票而未
    能兌現，始查悉上情。
三、案經桃園縣政府警察局桃園分局報請臺灣桃園地方法院檢察
    署檢察官偵查起訴。
    理  由
壹、程序方面：按被告以外之人於審判外之陳述，雖不符前4條
    之規定，而經當事人於審判程序同意作為證據，法院審酌該
    言詞陳述或書面陳述作成時之情況，認為適當者，亦得為證
    據；當事人、代理人或辯護人於法院調查證據時，知有第15
    9條第1項不得為證據之情形，而未於言詞辯論終結前聲明異
    議者，視為有前項之同意；刑事訴訟法第159條之5定有明文
    。此乃第159條第1項所容許，得作為證據之例外規定之一。
    經查，檢察官、被告及辯護人就本判決下引之證據，均表示
    同意作為證據(見本院卷(二)第122頁)，復於言詞辯論終結前
    ，均未聲明異議，是依上開說明，自均有證據能力。
貳、實體部分：
  一、訊據被告壬○○、辛○○固坦認其有於上開時間、地點與
      丙○○、庚○○會面一節，然均矢口否認有何偽造有價證
      券之犯行，被告壬○○辯稱：伊固有交付諺芳公司支票予
      丙○○、庚○○，伊確實有騙支票係伊姊夫公司的票，但
      是伊有告訴渠等二人因為伊姊夫公司收起來後，支票就不
      能使用，伊交給丙○○、庚○○的是空白支票和大小章，
      伊並無在其上蓋印或寫字，所以伊並無偽造支票云云，被
      告辛○○則辯稱：伊並不知道諺芳公司的支票是失竊支票
      ，該支票並不是伊所竊取，伊只是因為得悉友人丙○○有
      使用票據之需求，所以才介紹壬○○予丙○○認識、借票
      ，伊讓他們自己聯絡，後來伊於9月2日有事南下高雄，而
      壬○○又跟丙○○約好，伊才與壬○○一起到九如交流道
      之麥當勞速食店，但是當天伊在外面，不知道壬○○跟丙○○、庚○○在麥當勞速食店內談什麼，伊後來因為有事
      情要去合作金庫，有離開麥當勞速食店，所以伊也不清楚
      開票情形，也沒有看見何人開票或蓋用公司大小章云云，
      經查：
    (一)、上開由被告壬○○將之前所任職諺芳公司之地理位置、
        現場情形、監視器位置告知被告辛○○，由被告辛○○
        下手行竊，並將所竊得諺芳公司事實欄一所示財物交付
        保管之事實，業據被告壬○○於於警詢、檢察官偵訊、
        原審審理及本院審理時，供承及證述在卷(見偵1291卷
        第6-8、161、162、16 4頁、原審卷第90-95頁、本院卷
        (二)第129背面、130頁)，並經證人即諺芳公司負責人丁○○迭於警詢、檢察官偵訊時證述其公司失竊現場有遭
        人翻動但門窗或設備並無遭破壞之痕跡，公司內部所設
        置監視器電源有遭拔除之情形綦詳(見偵卷第55、183、
        184頁、)，並有如附表編所示支票正反面影本暨退票理
        由單影本、證人丁○○所出具之贓物認領保管單各一份
        在卷可稽(見偵1291卷第72、110-127頁)，參諸被告壬○○、辛○○就竊取附表所示支票之行為，業經本院97
        年上訴字第4338號判決確定在案，有上開判決書及被告
        前科紀錄表在卷可按(見本院卷(一)第74-111、31、36 頁
        )，是堪認定被告壬○○、辛○○均知悉所交付予證人
        丙○○、庚○○之諺芳公司支票為渠等二人共謀分工竊
        取而得。被告壬○○於99年1月13日本院準備程序時翻
        供稱如附表所示之支票係伊所竊取云云(見本院卷(一)第2
        00頁背面)，然此與上開係由被告壬○○、辛○○共同
        竊取諺芳公司財物之積極證據並不相符，足認被告壬○○翻供所為，係為迴護被告辛○○之詞，難以採信。而
        被告辛○○於否認竊盜犯行，係屬卸責之詞，殊無可採
        ，被告2人有共同竊盜犯行至為明確。至於被告辛○○
        聲請就扣案之相關之印章等物送鑑定查明是否有其指紋
        一節，蓋上開扣案印章係另案即本院97年上訴字第4338
        號案所扣，則該案經偵審程序後，扣案物不知經歷多少
        辦案人員之接觸，辛○○至本案上訴審始聲請鑑定指紋
        ，就實物之鑑定上已屬不能。況本件竊盜犯行事證已明
        ，已如上述，亦無再送鑑定之必要，附此敘明。
    (二)、次查，本件係由被告辛○○聯絡友人丙○○，於96年9
        月2日與被告壬○○共同前往高雄市○○○○道之麥當
        勞速食店與丙○○、庚○○會面，壬○○向丙○○、庚○○訛稱諺芳公司支票為其姊夫公司支票，該公司即將
        結束營業，由其代為處理一事，且於當日確實有交付諺
        芳公司支票予丙○○、蔡明瑞，而被告辛○○實際拿到
        2萬餘元現金，後來被告辛○○有給其1萬餘元之情，亦
        經被告壬○○於警詢、偵查及原審供明在卷(見偵1291
        卷第6-8、161、162、164頁、原審卷第90-95頁)，被告
        辛○○亦不否認伊介紹被告壬○○與丙○○、庚○○認
        識之情(見本院卷(二)第129頁)，核與證人丙○○、庚○○於警詢、偵查及原審審理時證述：丙○○接獲辛○○
        來電，約定於96年9月2日在高雄市○○○○道附近之麥
        當勞內見面，由辛○○介紹而初識壬○○，壬○○係稱
        諺芳公司支票為其姊夫經營事業之公司票，該公司即將
        結束營業，由其代為處理該支票，惟因庚○○質疑由壬○○取出之已蓋諺芳公司大小章之支票其上有「禁止背
        書轉讓」文字之記載，始由壬○○在該文字記載上蓋用
        諺芳公司大小章，而庚○○有在旁協助補蓋用印，渠二
        人有將當日取得之如附表所示支票填寫金額、日期，並
        由庚○○交付款項予證人丙○○再轉交給辛○○收受，
        嗣後渠等二人各有在如附表所示所示支票背書（詳細背
        書人及背書之偽造支票詳如附表支票所示背書人欄所載
        ），再各別持之向如附表所示債權人清償債務等情大致
        相符(庚○○部分見偵1291卷第29-31、174-177頁、原
        審卷第142、144、145、147-150頁，丙○○部分見偵12
        91卷第42-44、189-191、1 78背面-181頁)，亦與證人
        即丙○○、庚○○行使各紙偽造支票對象之甲○○、己○○、乙○○於警詢及甲○○於丙○○、庚○○行使附
        表所示支票被訴詐欺之臺灣高雄地方法院98年度易字第
        527號案中，證述渠等3人各自收受丙○○、庚○○所交
        如附表所示之支票，及支票到期嗣後提示遭退票之情節
        吻合(見偵1291卷第58、62、65頁、高雄地院易527影卷
        第20-21背面)，並有如附表所示支票正反面影本暨退票
        理由單影本可憑，又證人丁○○亦已證述未授權任何人
        開立諺芳公司支票之情在卷(見偵卷第183、184頁)，則
        如附表所示之3紙支票係被告2人於未經諺芳公司或其負
        責人丁○○同意或授權下，意圖供行使之用而交付丙○○、庚○○，進而共同偽造已屬明確無訛。
    (三)、被告辛○○雖辯稱：其不知諺芳公司支票為失竊支票，
        壬○○告知係其老闆之支票云云，然附表所示之支票係
        被告壬○○帶被告辛○○勘查諺芳公司後，由被告辛○○自諺芳公司竊得後而交付壬○○保管，已認定如上，
        被告辛○○交付竊得如事實欄一所示諺芳公司之財產予
        壬○○時，並要求壬○○好好保管，將來會有用之情，
        業據證人壬○○證述在卷(見偵1291卷第161、162頁)，
        是被告辛○○已知悉所竊取之諺芳公司支票無合法使用
        權限，所辯其主觀上認定諺芳公司支票係被告壬○○合
        法取得一詞，應屬事後規避己身涉案責任之虛構言詞，
        不足採信。
    (四)、被告辛○○另辯以：伊有於上開時間與壬○○一同南下
        高雄九如交流道旁之麥當勞，但是當天伊在外面，不知
        道壬○○跟丙○○、庚○○在麥當勞內談什麼，伊後來
        因為有事情要去合作金庫，有離開麥當勞，所以伊也不
        清楚開票情形，也沒有看見何人開票或蓋用公司大小章
        云云，然觀之證人即被告壬○○於原審證述：本件係因
        辛○○說有友人丙○○、庚○○需要用票，當天辛○○
        要伊帶支票一同南下去高雄與庚○○碰面，到場初由辛○○、丙○○、庚○○先談，後來辛○○叫伊過去一起
        坐，伊就將放置整本支票、印章之牛皮紙袋交給丙○○
        ，辛○○、庚○○中間曾一起出去過約1、20分鐘之時
        間，但是就在麥當勞門口，而丙○○在另一張桌子核對
        支票及填寫時，辛○○與伊、庚○○都在同一桌上等語
        （見原審訴字卷第91-94頁）、證人庚○○於原審結證
        稱：丙○○告訴伊是辛○○要用錢，在九如交流道麥當
        勞時，除辛○○有跟伊在麥當勞門口抽煙大約5分鐘外
        ，其餘時間辛○○都在麥當勞內與壬○○、丙○○討論
        支票之事，且伊有給丙○○現金，由丙○○交給辛○○
        等語（見原審訴字卷第142、143頁）及證人丙○○於原
        審證述：伊有事先多次接到辛○○來電表示急需用錢，
        且伊又做醫護事業，所以相約地點討論調現問題，在約
        定地點麥當勞內討論借票、交付支票、現金時，除辛○○有出去一下抽煙又進來外，壬○○、辛○○始終均在
        場並參與討論等詞（見原審訴字卷第178背面、179背面
        、182頁），經互核上開證人之證詞內容，可知本案自
        始係被告辛○○先積極與證人丙○○電話聯絡，並相約
        時間、地點，而主導本次出借支票、調現之洽談機會，
        嗣後再與被告壬○○一起南下與證人丙○○、庚○○2
        人會面，且當場有共同參與商議支票出借、調現金額及
        收受現金之細節，而於上開麥當勞速食店商議期間內，
        縱被告辛○○期間曾步出至麥當勞速食店門口處，然此
        均無解於被告辛○○就上開票據使用事實之行為分擔，
        則被告辛○○前開所辯其到達麥當勞速食店後均身處在
        該速食店外，且嗣後有離開一節，不僅與上開證人證詞
        迥異，縱係屬實，亦無足為有利之認定。況縱被告辛○○所辯：其並不知悉該支票係屬失竊支票，且並無與被
        告壬○○共同參與犯罪等情節屬實，何以被告辛○○反
        立於主導地位，屢屢積極聯絡證人丙○○見面商議借票
        調現事宜，且特地陪同被告壬○○南下而居中媒介被告
        壬○○與證人丙○○、庚○○二人相識，並始終在場參
        與洽談借票調現細節，甚至證人丙○○當日交付現金二
        萬餘元之對象為被告辛○○，而被告辛○○竟僅交付其
        中一萬餘元予被告壬○○收受，是以被告辛○○主動聯
        繫、協同見面及從中獲利各情而觀，實難認定被告辛○○僅身為本案單純介紹之角色。而被告壬○○如未與被
        告辛○○事先共同謀議作案細節，其豈可能於自己實施
        犯罪時，任由不知情之被告辛○○在旁目睹犯罪經過，
        徒增將來遭人查緝或舉發犯罪之危險，是被告辛○○所
        辯上開情節，俱與一般罪犯計畫犯罪常態相悖，益見被
        告辛○○係臨訟脫免刑責所杜撰狡辯之詞，不足採信。
    (五)、被告壬○○雖辯稱：其向證人丙○○、蔡明瑞詐稱諺芳
        公司為其姊夫所經營，然其有說明該支票係不能使用之
        支票，且其交付予證人丙○○、蔡明瑞為空白支票，其
        並未在所交付支票上用印或填寫，是其實無偽造有價證
        券云云，惟查：
      1、證人丙○○於檢察官訊問時證稱：被告壬○○交付諺
         芳公司支票時，其上已蓋用好公司大小章等語（見上
         開偵查卷第189、191頁），而證人丙○○雖於原審及
         本院審理時無法明確指明被告壬○○係交付空白支票
         抑或當場用印之情(見原審卷第180頁及背面、本院卷
         第64背面、65頁)，並就壬○○交付附表所示之支票係
         買票或係調現一節有不同供述(見原審卷第178頁背面
         、本院卷第65頁背面)，然其於本案96年9月2日案發時
         ，距原審於98年4月21日及本院99年6月9日詰問時，已
         逾1年7月及2年9月之久，是證人丙○○對於案發當日
         之過程有記憶模糊、不清之情形，亦難認有何違背一
         般常情之處，且證人丙○○於案發當日始初識被告蘇
         永龍，其與被告壬○○間自無任何結怨仇恨發生之可
         能，更無具結設詞陷害被告壬○○之必要，是證人李
         瑞淇於距離案發時間較近之偵查中所證述內容應係實
         情，自堪認被告壬○○當日所交付之如附表所示之支
         票係為調現各紙支票其上業已由其蓋用完成諺芳公司
         章及該公司負責人丁○○章一情明確。
      2、查如附表所示支票之金額、發票日均分別為證人李瑞
         淇或庚○○本人所填寫一情，已認定如前，而按意欲
         犯罪之人，不親自實施犯罪行為，而利用不知情或無
         刑事責任能力之人或動物，以實施其所意欲之犯罪行
         為者，仍應負正犯之刑事責任（學理上稱為間接正犯
         ）。行為人雖僅實施犯罪行為之一部，而未完成其犯
         罪行為，但若其利用不知情之第三人接續實施以完成
         其所意欲之犯罪行為者，亦屬間接正犯，自應就其自
         己及該不知情之第三人所實施之全部犯罪行為負正犯
         之刑事責任（最高法院95年度台上字第3918號判決意
         旨）。基此，被告壬○○前開所辯其並未在如附表所
         示支票上有書寫金額或發票日期等文字縱然與事實相
         符，然其既知悉諺芳公司支票均係由其與被告辛○○
         共同謀議竊取之物，其本身即無權任意簽發支票並持
         之行使，然其竟藉由詐騙證人丙○○、庚○○其為業
         經合法授權使用該支票之人，致不知情之證人丙○○
         、庚○○在支票上完成支票之應記載事項，是被告蘇
         永龍縱未在支票上填載任何文字，惟其既係利用不知
         情之證人丙○○、庚○○實施犯罪行為，依前開最高
         法院判決意旨，即屬間接正犯，而應負意圖供行使之
         用而偽造有價證券罪之刑責，是被告壬○○自無從以
         此辯解而免除其刑事上之責任無疑。又被告壬○○雖
         於原審否認自辛○○處取得1萬元之代價之情(見原審
         卷第95頁)，然被告壬○○既明知不得填載使用諺芳公
         司之支票，仍交付丙○○、庚○○，自可預見丙○○
         、庚○○有使用支票之可能，而辛○○既自丙○○、
         庚○○處取得2萬餘元，壬○○有無分得贓款，已與偽
         造有價證卷之犯行無涉。至於被告壬○○聲請就附表
         所示支票做筆跡錄定之情，而以附表所示之3紙支票之
         筆跡、書寫文字線條粗細均不相同，有支票影本在卷
         可供比對，足認附表所示之3紙支票非屬同一人同時所
         寫，可知證人丙○○於本院證述自壬○○取得附表所
         示支票金額係壬○○當場所填云云一節(見本院卷第66
         頁背面)乃與事實不符。惟被告壬○○交付丙○○、蔡
         瑞明支票時，既已完成發票人諺芳公司之用印，而支
         票金額係被告壬○○與丙○○、庚○○討論而得，復
         經證人丙○○證述在卷(見本院卷第65頁背面)，是無
         論是壬○○交付丙○○、庚○○後，由庚○○夫婦填
         載，或係壬○○填載完作後再交付庚○○夫婦，亦不
         影響壬○○所犯之罪行，是壬○○聲請鑑定筆跡自無
         必要。而丙○○就書寫支票金額者所證之情，固與事
         實不符，此亦不足為有利於被告壬○○之認定。
    (六)、末查，被告壬○○聲請詰問附表所示支票之持票人趙慧
        娟、甲○○、乙○○，欲證明其等取得支票取得之原因
        。證人趙慧娟、甲○○、乙○○經本院傳喚，均未庭做
        證，然證人趙慧娟、甲○○於上開高雄地院98年度易字
        第527號中已到庭就取得支票之原因做證在案，此亦經
        本院調卷查明屬實，有該案卷筆錄影本在卷可憑，被告
        壬○○就該此證人於上開案件中之證言復表示沒有意見
        (見本院卷第122背面、123頁)，是被告壬○○傳訊證人
        趙慧娟、甲○○、乙○○3人所欲證明之事項既已明確
        ，自無再加以傳喚之必要，附此敘明。
  二、綜上，被告壬○○、辛○○所辯前開各節，俱不足採，本
      件事證明確，被告壬○○、辛○○二人犯行均堪認定。
  三、被告壬○○、辛○○既共謀由被告壬○○向證人丙○○、
      庚○○訛稱諺芳公司為被告壬○○姊夫公司支票，而以此
      隱瞞上開支票實係經由竊盜非法取得之實情，致使證人丙○○、庚○○因而陷於錯誤，而同意交付當日協議之代價
      ，是渠2人偽造有價證券並持之行使非屬直接用以取得票
      面金額之對價，尚須論以詐欺取財罪（最高法院87年度台
      上字第1784號判決要旨參照），核被告壬○○、辛○○所
      為，應均係犯刑法第201條第1項之意圖供行使之用而偽造
      有價證券罪及同法第339條第1項之詐欺取財罪。被告2人
      就上開意圖供行使之用而偽造有價證券並持之行使、詐欺
      取財犯行，均有犯意聯絡及行為分擔，為共同正犯。又被
      告2人利用不知情之證人丙○○、庚○○分別填載如附表
      編所示支票之金額、發票日，而完成支票之應記載事項，
      或利用不知情之證人庚○○在旁協助在如附表支票正面之
      「禁止背書轉讓」之文字上盜蓋諺芳公司大章及偽刻丁○○印章之印文，均為間接正犯。又被告壬○○接續在附表
      所示支票「發票人」欄內盜蓋諺芳公司印章及偽刻丁○○
      印章之印文各1枚，應各論以盜蓋印章及偽造印文罪，而
      此為偽造有價證券之部分行為，應為偽造有價證券之行為
      所吸收。被告2人行使偽造有價證券之低度行為應為各該
      偽造有價證券之高度行為所吸收，均不另論罪。末按如數
      行為於同時同地或密切接近之時地實施，侵害同一之法益
      ，各行為之獨立性極為薄弱，依一般社會健全觀念，在時
      間差距上，難以強行分開，在刑法評價上，以視為數個舉
      動之接續施行，合為包括之一行為予以評價，較為合理，
      則屬接續犯，而為包括之一罪（最高法院86年臺上字第
      3295號著有判例可參）。本件被告2人所偽造如附表所示
      支票之行為，核係數個舉動之接續施行，依上揭說明，應
      認定合為包括之一行為予以評價，係屬接續犯而為包括之
      一罪。又被告2人所犯上開偽造有價證券、詐欺取財之二
      罪，為獲取不法利益之包括之一行為，並觸犯數罪名，係
      想像競合犯，應均依刑法第55條之規定，從一重之偽造有
      價證券處斷。本件所犯詐欺取財罪部分，雖未據檢察官起
      訴，然此部分與已起訴且經本院認定之偽造有價證券罪部
      分，有想像競合犯之裁判上一罪關係，自應為起訴效力所
      及，本院自應併與審理判決。末查被告辛○○有如犯罪事
      實欄一所載之犯罪科刑及執行紀錄，有本院被告前案紀錄
      表一份在卷可稽，是被告辛○○於徒刑執行完畢後，5年
      內故意再犯前開有期徒刑以上之罪，為累犯，應依刑法第
      47條第1項之規定，加重其刑。
  四、原審以被告2人犯行使偽造有價證券罪事證明確論罪科刑
      ，適用刑法第28條、第201條第1項、第205條、第339條第
      1項、第55條、第47條第1項，並審酌被告壬○○、辛○○
      平日素行難認良好，不謀正當途徑賺取金錢花用，反思以
      不法方式換取金錢，將渠等共同竊取之諺芳公司支票，由
      被告辛○○主動積極聯絡平日有使用支票習慣之證人丙○○，再相約時間、地點洽談借票調現事宜，且被告壬○○
      、辛○○前往約定地點後，由被告壬○○負責佯裝其有權
      處理其姊夫經營之諺芳公司支票後，雙方經洽談支票張數
      、調現金額之細節後，利用不知情之丙○○、庚○○分別
      完成如附表所示支票之金額、發票日之填載，再交付偽造
      支票予證人丙○○、庚○○行使，藉此換得現金並朋分花
      用，並量及被告壬○○、辛○○本案偽造支票之張數、金
      額及造成他人損害之程度，且被告壬○○坦認部分犯罪事
      實及被告辛○○始終否認各項參與過程之犯罪態度，而分
      別量處原審判決主文所示之刑，並說明未扣案之如附表所
      示之偽造支票，應依刑法第205條諭知沒收之，經核其認
      事用法尚無違誤，被告壬○○、辛○○執詞上訴，指摘原
      判決不當，為無理由，應予駁回。
  五、公訴意旨另以：被告壬○○、辛○○竟未經丁○○同意，
      擅自於96年9月2日前某日，在不詳地點，利用不知情之刻
      印人員盜刻諺芳公司負責人「丁○○」印章一顆，因指被
      告2人共犯刑法第217條之偽造印章罪嫌。
    (一)、按同一案件繫屬於有管轄權之數法院者，由繫屬在先之
        法院審判之；但經共同之直接上級法院裁定，亦得由繫
        屬在後之法院審判，刑事訴訟法第八條定有明文。又按
        已經提起公訴或自訴之案件，在同一法院重行起訴者，
        應諭知不受理之判決，刑事訴訟法第303條第2款定有明
        文。且按一事不再理為刑事訴訟法之根本原則，對於同
        一被告之一個犯罪事實，無論是實質上一罪或裁判上一
        罪，祇有一個刑罰權，不容重複裁判，故檢察官就同一
        事實為先後二次起訴，法院應依刑事訴訟法第303條第
        2款就重行起訴部分諭知不受理之判決（最高法院90年
        度台非字第50號判決要旨參照）。查被告辛○○如犯罪
        事實欄一所載其於前往諺芳公司竊取財物後，有另行基
        於偽造印章之犯意，於未經丁○○之同意或授權，仍於
        96年9月間某日，獨自前往某不詳刻印店，利用該刻印
        店不知情之店員，偽刻諺芳公司負責人「丁○○」名義
        之印章之事實，業經臺灣桃園地方法院檢察署檢察官以
        96年度偵字第24344、30299、30796號向原審提起公訴
        ，於96年12月19日繫屬原審，並由原審以96度訴字第17
        91號判決認定被告辛○○確實有上開偽造印章之犯行，
        且為該案偽造有價證券犯行之部分行為而不另論罪，而
        被告辛○○就上開判決提起上訴後，亦由本院以97年度
        上訴字第4338號判決同為上開認定在案（以下簡稱前案
        ），又本案公訴人所起訴之被告辛○○偽造印章部分，
        係由公訴人另案起訴而於97年6月5日繫屬原審（以下簡
        稱後案）等情，有本院前案紀錄表一份、原審收狀章1
        枚及上開判決在卷足按，則前案與後案所起訴被告辛○○偽造印章之犯罪事實顯屬同一，而後案又屬在同一法
        院重複起訴且繫屬在後之案件，揆之上開法條及最高法
        院判決意旨，本案所起訴後案之偽造印章犯行本即不得
        再為審判，應諭知不受理之判決，然此部分公訴人認與
        本案前開認定有罪部分有實質上一罪之法律關係，是被
        告辛○○此部分所涉偽造印章部分，爰不另為不受理之
        諭知，附此敘明。
    (五)、按犯罪事實應依證據認定之，無證據不得認定犯罪事實
        ；又不能證明被告犯罪者，應諭知無罪之判決，刑事訴
        訟法第一百五十四條第二項、第三百零一條第一項分別
        定有明文。次按事實之認定，應憑證據，如未能發現相
        當證據，或證據不足以證明，自不能以推測或擬制之方
        法，以為裁判基礎；又所謂認定犯罪事實之證據，係指
        足以認定被告確有犯罪行為之積極證據而言，而認定犯
        罪事實所憑之證據，雖不以直接證據為限，間接證據亦
        包括在內，然而無論直接或間接證據，其為訴訟上之證
        明，須於通常一般人均不致有所懷疑，而得確信其為真
        實之程度，始得據之為有罪之認定，倘其證明尚未達到
        此一程度，而有合理懷疑存在時，事實審復已就其心證
        上理由予以闡述，敘明其如何無從為有罪之確信，因而
        為無罪之判決，尚不得任意指為違法（最高法院29年上
        字第3105號、40年台上字第86號、76年台上字第4986號
        等判例要旨供參）。訊據被告壬○○堅詞否認有偽造印
        章犯行，辯稱：伊確實有告知被告辛○○諺芳公司地形
        及其內辦公室或監視器設置位置，然本係為偷竊現金，
        惟數日後被告辛○○前來其住處，將諺芳公司支票及諺
        芳公司之公司章及負責人丁○○印章給伊，要伊妥善保
        管一情，經查：如犯罪事實欄所載之時間，被告壬○○
        有先帶同被告辛○○前往諺芳公司周遭勘查該公司附近
        地形及指出辦公室、監視器位置後，隨於數日由被告辛○○前往諺芳公司獨自竊取如犯罪事實欄一所示之財物
        後，再將上開銀行支票帳戶支票本、諺芳公司大章及其
        餘竊得物品，連同被告辛○○所偽刻之丁○○印章及所
        另外購買之支票日期章1枚、支票金額數字章15枚等物
        全數交付予壬○○保管之事實，均據另案即本院以97年
        度上訴字第4338號為認定在案，則該枚丁○○名義之印
        章既由被告辛○○於獨自前往諺芳公司竊取財物後，因
        當日竊得之財物內有諺芳公司支票本，被告辛○○嗣後
        又親往不知名刻印店利用該店不知情之店員偽造該枚印
        章，始再將該丁○○名義之偽刻印章連同所竊取諺芳公
        司財物一併交予被告壬○○保管一情無誤，是被告壬○○固有保管被告辛○○所交付丁○○名義之偽刻印章一
        枚，然被告壬○○既未實際與被告辛○○前往諺芳公司
        下手行竊，是其於被告辛○○獨自行竊之前，客觀上即
        無可能預見被告辛○○在諺芳公司所竊取財物內容及被
        告辛○○於行竊後有突發偽造丁○○印章之舉，且被告
        壬○○又無於被告辛○○行竊得手之後與被告辛○○共
        同前往刻印店偽刻印章之犯罪參與行為，是被告壬○○
        就此部分偽造印章犯罪，應無與被告辛○○間有主觀上
        犯意聯絡或行為分擔之可能，自不能僅憑該枚偽刻丁○○名義印章嗣後由被告壬○○負責保管及有實際使用之
        事實，反推被告壬○○就此部分偽造印章部分自始即有
        犯罪參與之情節甚明。此外，本院復查無積極證據足資
        佐證被告壬○○有公訴人所指上開偽造印章之犯行，是
        此部分犯罪自屬不能證明，本應對被告壬○○為無罪之
        諭知，然公訴人認此部分與前開認定被告壬○○有罪部
        分有實質上一罪之法律關係，是爰不另為無罪之諭知，
        末此說明。
據上論斷，應依刑事訴訟法第368條，判決如主文。
本案經檢察官陳國鳴到庭執行職務。
中    華    民    國    99    年    8     月    11    日
            刑事第二十二庭審判長法  官  郭雅美
                                法  官  李麗珠
                                法  官  洪于智
以上正本證明與原本無異。
如不服本判決，應於收受送達後10日內向本院提出上訴書狀，其
未敘述上訴之理由者並得於提起上訴後10日內向本院補提理由書
（均須按他造當事人之人數附繕本）「切勿逕送上級法院」。
                                書記官  強梅芳
中    華    民    國    99    年    8     月    12    日
附錄：本案論罪科刑法條全文
中華民國刑法第201條
（有價證券之偽造變造與行使罪）
意圖供行使之用，而偽造、變造公債票、公司股票或其他有價證
券者，處3 年以上 10 年以下有期徒刑，得併科 3 千元以下罰
金。
行使偽造、變造之公債票、公司股票或其他有價證券，或意圖供
行使之用，而收集或交付於人者，處 1 年以上 7 年以下有期徒
刑，得併科 3 千元以下罰金。
中華民國刑法第205條
（沒收物）
偽造、變造之有價證券、郵票、印花稅票、信用卡、金融卡、儲
值卡或其他相類作為提款、簽帳、轉帳或支付工具之電磁紀錄物
及前條之器械原料及電磁紀錄，不問屬於犯人與否，沒收之。
中華民國刑法第339條
（普通詐欺罪）
意圖為自己或第三人不法之所有，以詐術使人將本人或第三人之
物交付者，處 5 年以下有期徒刑、拘役或科或併科 1 千元以下
罰金。
以前項方法得財產上不法之利益或使第三人得之者，亦同。
前二項之未遂犯罰之。
  附表：
┌──┬─────┬────┬─────┬─────┬─────┬──────┐
│編號│ 支票號碼 │ 發票日 │  金 額   │填載前開支│左開背書人│盜蓋諺芳公司│
│    │          │        │（新臺幣）│票發票日、│持偽造支票│印章及偽造夏│
│    │          │        │          │金額及在其│行使對象  │勇偉印文之位│
│    │          │        │          │後背書之人│          │置          │
│    │          │        │          │          │          │            │
├──┼─────┼────┼─────┼─────┼─────┼──────┤
│一  │AY0000000 │96.09.23│45,000元  │  丙○○  │ 甲○○   │支票正面發票│
│    │          │        │          │          │          │人簽章欄內及│
│    │          │        │          │          │          │右下角記載「│
│    │          │        │          │          │          │禁止背書轉讓│
│    │          │        │          │          │          │」文字上，各│
│    │          │        │          │          │          │有盜蓋諺芳公│
│    │          │        │          │          │          │司印章、偽造│
│    │          │        │          │          │          │丁○○印章之│
│    │          │        │          │          │          │印文各一枚（│
│    │          │        │          │          │          │共計盜蓋諺芳│
│    │          │        │          │          │          │公司及偽造夏│
│    │          │        │          │          │          │勇偉印文各二│
│    │          │        │          │          │          │枚）        │
├──┼─────┼────┼─────┼─────┼─────┼──────┤
│二  │AY0000000 │96.09.30│98,000元  │  庚○○  │ 己○○   │  同    上  │
├──┼─────┼────┼─────┼─────┼─────┼──────┤
│三  │AY0000000 │96.10.01│45,000元  │  庚○○  │ 利明金   │  同    上  │
└──┴─────┴────┴─────┴─────┴─────┴──────┘

司法院資訊處製作；財團法人民間司法改革基金會備份。
